【裁判字號】    89,訴,391
【裁判日期】    891229
【裁判案由】    偽造文書等
【裁判全文】
臺灣臺北地方法院刑事判決                          八十九年度訴字第三九一號
    公  訴  人  臺灣臺北地方法院檢察署檢察官
    被      告  丙○
右列被告因偽造文書等案件，經檢察官提起公訴（八十八年度偵字第一四三五九號）
，本院判決如左：
    主  文
丙○共同連續行使偽造私文書，足以生損害於他人，處有期徒刑捌月。
如附表所示偽造之印章、印文、署押均沒收。
    事  實
一、丙○於民國八十一年、八十二年間擔任臺北市○○街三十二號七樓之四「國寬房
    屋仲介有限公司」（下稱國寬公司）負責人，經營房地產買賣及仲介業務，八十
    一年十月間，指示國寬公司職員乙○○擔任買主與客戶戊○○簽訂房地買賣契約
    ，以新臺幣（下同）四百十五萬元購買門牌臺北縣泰山鄉○○路○段四六六巷二
    十七號房地（下稱明志路房屋），另丙○亦自任買主，於八十一年六月間向丁○○以五百五十萬元購買臺北縣淡水鎮○○街四十三巷一、三、五號房地（下稱新
    春街房屋）。詎丙○為圖以上開二間房屋向銀行取得高額貸款，竟與公司之成年
    男子蘇姓代書基於共同行使偽造私文書之概括犯意，由蘇姓代書以練習為名指示
    不知情之乙○○另填寫明志路房屋買賣價金七百五十萬元、新春街房屋買賣價金
    八百二十萬元，其餘內容與原契約相同之不動產買賣契約書各一份，再由蘇姓代
    書於不詳時、地利用不知情不詳姓名之人偽刻「丁○○」、「戊○○」、「乙○○」印章各一枚，蓋用於上開二份不動產買賣契約書上，並於契約書買主、賣主
    欄偽造「乙○○」、「戊○○」、「丁○○」署押而偽造二份不動產買賣契約書
    私文書後，由丙○連續於八十二年二月八日及二十六日分別持向臺北銀行儲蓄部
    （下稱臺北銀行）申請辦理抵押貸款而行使，足以生損害於乙○○、戊○○、丁○○。嗣後臺北銀行參考該二份偽造之買賣契約書記載之價金並看過房屋現況經
    過評估後，認為與市價相當，仍貸予明志路房屋五百萬元、新春街房屋六百五十
    萬元，惟俟丙○以週轉不靈拒付款項，臺北銀行實行抵押權，受有約三百萬元之
    損失，始知上情。
二、案經法務部調查局臺北市調查處移請臺灣臺北地方法院檢察署檢察官偵查起訴。
    理  由
一、本件訊據被告丙○固不否認有以伊及乙○○名義購買明志路及新春街房屋，及記
    載買賣價金七百五十萬元、八百二十萬元之不動產買賣契約書二份非真正之事實
    ，惟矢口否認有何行使偽造私文書之犯行，辯稱伊將申辦抵押貸款事宜交由仲介
    處理，抵押貸款之事伊均不清楚，仲介偽造不動產買賣契約書伊不知情云云。經
    查：
    （一）被告於法務部調查局臺北市調查處訊問時已供承因以買賣成交價向銀行貸
          款通常都只能貸到買賣價金之六、七折，伊為了全額貸款，才刻意交代公
          司代書另行製作乙份總金額較高之不動產買賣契約書，辦貸款等與銀行接
          洽都是伊自己處理，乙○○不知情等語，對為何偽造價金較高之不動產買
          賣契約書及伊有處理貸款事宜等情均陳述明確，與證人甲○○即臺北銀行
          職員於本院審理時到庭證稱新春街、明志路二房子都有拿到銀行貸款，秦
          寬有來寫過申請書等詞（見本院八十九年四月二十五日訊問筆錄）；證人
          乙○○即被告公司職員證述所有貸款資金運用及房貸本利清償皆丙○負責
          ，金額七百五十萬元、八百萬元之不動產買賣契約書是伊寫的，但名字不
          是伊簽的，是丙○叫蘇代書叫伊寫，寫完就放在抽屜等語（見本院八十九
          年四月十一日訊問筆錄）互核相符，足證偽造買賣契約書申辦貸款事被告
          不僅知情，且原即係由被告謀劃，被告事後翻異前詞，顯屬卸責之詞，不
          可採信。況被告於本院審理時亦曾自承知道用較高金額去貸款之事，是仲
          介人員告訴伊如果買賣契約填高一點去貸款就可貸到較高之金額，伊有同
          意（見本院八十九年十一月七日訊問筆錄），足見縱如被告所稱貸款事宜
          均由仲介人員處理，被告對不動產買賣契約書偽造一事亦知情。
    （二）其次，如上所述證人乙○○已證述二份偽造之不動產買賣契約書上簽名非
          其所簽，被告亦陳述乙○○不知情，而觀之上開偽造之二份不動產買賣契
          約書上「丁○○」、「戊○○」、「乙○○」之簽名筆跡與本院當庭命被
          告書寫「丁○○」、「戊○○」二十次之筆跡及乙○○筆錄簽名筆跡相互
          核對，無論運筆方式、線條均不相同，故該二份偽造之不動產買賣契約書
          上「丁○○」、「戊○○」、「乙○○」之簽名應非被告或乙○○所偽造
          。惟亦如前所述，被告供述是伊交代公司代書另行製作乙份總金額較高之
          不動產買賣契約書，證人乙○○於法務部調查局臺北市調查處亦證稱公司
          只有丙○、蘇姓代書和伊三人，該偽造之不動產買賣契約書是蘇姓代書叫
          伊練習寫等詞（見八十八年二月二十三日調查筆錄），足見該二份偽造之
          不動產買賣契約書上之「乙○○」、「丁○○」、「戊○○」署押應係由
          該名蘇姓代書所偽造，而「乙○○」、「丁○○」、「戊○○」印文暨偽
          造之「乙○○」、「丁○○」、「戊○○」印章，應係由該名蘇姓代書利
          用不知情之人代刻後再蓋用於偽造之不動產買賣契約書上。被告為圖取得
          高額貸款交待蘇姓代書偽造不動產買賣契約書，嗣由被告持之辦理貸款，
          堪認二人有行使二份偽造之不動產買賣契約書犯意之聯絡及行為之分擔。
    綜上所述，本件事證明確，被告犯行堪予認定。
二、核被告丙○所為，係犯刑法第二百十六條、第二百十條之行使偽造私文書罪。被
    告與成年男子蘇姓代書間具有犯意聯絡及行為分擔，均為共同正犯。又被告與蘇
    姓代書均非專業刻印人士，利用不知情不詳姓名之人偽刻「丁○○」、「戊○○
    」、「乙○○」印章各一枚，為間接正犯，至被告與蘇姓代書指示不知情之乙○○填寫部分雖為偽造之私文書之內容，然乙○○填寫部分經蘇姓代書簽名、蓋章
    後方成為偽造之私文書，被告與蘇姓代書為共同正犯，乙○○即不另論間接正犯
    ，併此敘明。被告偽造印章為偽造私文書之階段行為，偽造印文為偽造私文書之
    部分行為，而於偽造私文書後，復持以行使，其偽造私文書之低度行為為行使之
    高度行為吸收，均不論罪。被告先後二次行使偽造私文書，時間緊接，所犯構成
    要件相同之罪名，顯係出於概括之犯意為之，為連續犯，應依刑法第五十六條之
    規定論以一罪，並加重其刑。爰審酌被告犯罪目的、動機係為圖得較高額之貸款
    、犯罪手段平和，暨參酌所生損害及犯罪後矯詞卸責等一切情狀，量處如主文所
    示之刑，以示懲儆。
三、如附表所示偽造之「丁○○」、「戊○○」、「乙○○」印章各一枚，及上開印
    章所蓋於附表所示偽造之文件上偽造之印文共二十二枚，及附表所示偽造文件上
    偽造之「丁○○」、「戊○○」、「乙○○」署押各一枚，雖未扣案，但無積極
    證據證明已滅失，應依刑法第二百十九條規定，予以宣告沒收。
四、公訴意旨另以被告持上開二份偽造之不動產買賣契約書，向臺北銀行申請辦理抵
    押貸款，致臺北銀行誤以各該不實之成交價格鑑價，陷於錯誤，同意就明志路房
    屋核貸五百萬元，及新春街房屋核貸六百二十五萬元，並如數交付，足以生損害
    於臺北銀行，因認被告涉犯刑法第三百三十九條之詐欺罪嫌。惟查，證人甲○○
    即臺北銀行職員於本院審理時證稱通常申請貸款伊會去現場看房子，也會問附近
    房子的價值，本件有去看過房子，應該是經過評估後認為房子買賣價格跟市價差
    不多，所以參考買賣價格去核貸（見本院八十九年十一月二十四日訊問筆錄），
    證人己○○即臺北銀行職員亦證述一般買賣契約會去查附近一般價格（見本院八
    十九年四月十一日訊問筆錄），足見被告持上開二份偽造較高買賣價金之不動產
    買賣契約書欲貸得較高金額雖係施用詐術，然臺北銀行並非僅憑該不動產買賣契
    約書記載之買賣金額去核貸，尚經過其他評估，故臺北銀行並無因被告施用詐術
    而陷於錯誤，自與刑法第三百三十九條詐欺罪構成要件有間，尚難以該罪相繩，
    此外，復查無其他積極證據足認被告有公訴人所指之詐欺犯行，被告犯罪不能證
    明，本應諭知無罪之判決，惟公訴人認此部分與前開有罪部分有方法結果之牽連
    犯裁判上一罪關係，爰不另為無罪判決之諭知，併此敘明。
據上論斷，應依刑事訴訟法第二百九十九條第一項前段，刑法第二十八條、第五十六
條、第二百十六條、第二百十條、第二百十九條，判決如主文。
本案經檢察官陳錫柱到庭執行職務
中    華    民    國      八十九      年    十二        月  二十九      日
                                    臺灣臺北地方法院刑事第八庭
                                              法  官  鄭  佾  瑩
右正本證明與原本無異。
如不服本判決，應於判決送達後十日內，向本院提出上訴狀。
                                              書記官  郭  台  發
中    華    民    國      九十        年      一        月      三      日
附表：
┌───────────────────────────────────┐
│一、偽造之印章：「丁○○」、「戊○○」、「乙○○」各一枚              │
├───────────────┬───────────────────┤
│二、偽造之文件                │偽造之印文及署押                      │
├───────────────┼───────────────────┤
│１、買主乙○○、賣主戊○○、臺│「乙○○」印文七枚、「戊○○」印文七枚│
│    北縣泰山鄉○○路○段四六六│。                                    │
│    巷二十七號房地、買賣價金七│買主、賣主欄下「乙○○」、「戊○○」署│
│    百五十萬元之不動產買賣契約│押各一枚、                            │
│    書。                      │                                      │
├───────────────┼───────────────────┤
│２、買主乙○○、賣主戊○○、臺│「丁○○」印文八枚。                  │
│    北縣淡水鎮○○街四十三巷一│買主、賣主欄下「丁○○」署押一枚。    │
│    、三、五號房地、買賣價金八│                                      │
│    百二十萬元之不動產買賣契約│                                      │
│    書。                      │                                      │
└───────────────┴───────────────────┘
附錄：本案論罪科刑法條全文
刑法第二百十條
偽造、變造私文書，足以生損害於公眾或他人者，處五年以下有期徒刑。
刑法第二百十六條
行使第二百十條至第二百十五條之文書者，依偽造、變造文書或登載不實事項或使登
載不實事項之規定處斷。


司法院資訊處製作；財團法人民間司法改革基金會備份。
